臺北高等行政法院判決　　　　　　　　　　　　　九十二年度訴字第一八九八號
　　　　　　　　　　　　　　　.
　　原　　　告　福鑫百貨有限公司
　　代　表　人　甲○○
　　訴訟代理人　丙○○
　　被　　　告　財政部臺北市國稅局
　　代　表　人　張盛和（局長）
　　訴訟代理人　乙○○
　　　　　　　　丁○○
右當事人間因營業稅事件，原告不服財政部中華民國九十二年三月十七日台財訴字第
○九一○○三六八九七號訴願決定，提起行政訴訟。本院判決如左：
　　主  文
訴願決定、原處分（含復查決定）所科罰鍰金額超過新台幣肆拾捌萬玖仟元部分撤銷
。
原告其餘之訴駁回。
訴訟費用由被告負擔三分之一，餘由原告負擔。
　　事  實
一、事實概要：原告於民國八十九年至九十年銷售貨物予喬登運動用品社（復興店）
    ，卻短漏開統一發票並漏報銷售額，金額計新台幣（以下同）四、八九○、九一
    七元（不含稅），案經桃園縣稅捐稽徵處查獲，審理違章成立，乃核定補徵營業
    稅二四四、五四六元（原告已於九十年十一月十九日補報系爭期間之銷售額並繳
    納所漏稅額計二四二、○○○元，另於九十一年三月十五日繳納應補徵稅額差額
    二、五四六元），並按所漏稅額處三倍罰鍰計七三三、六○○元（計至百元止）
    ，原告對罰鍰處分不服，申請復查，未獲變更，乃提起訴願，亦遭駁回。原告仍
    表不服，遂向本院提起行政訴訟。
二、兩造聲明：
　(一)原告未於言詞辯論期日到場，依其起訴狀所載及準備程序期日聲明如下：原處分
    及訴願決定均撤銷。
　(二)被告聲明：駁回原告之訴。
三、兩造之主張：
甲、原告主張：
  (一)本公司八十九年至九十年銷售貨物四、八九○、九一七元，稅額二四四、五四六
    元漏開統一發票，本公司已於九十年十一月十九日自動補報繳二四二、○○○元
    ，被告機關於九十年十一月二十一日發函調查，本案應符合稅捐稽徵法地四十八
    條之一規定，免予處罰。
  (二)原處分機關於九十年十一月十九日（本公司自動補繳稅款日）前並未查獲本公司
    相關違章證物，是調查基準日應以宜蘭縣稅捐稽徵處查獲違章證物之日為準顯為
    錯誤，依財政部八十一年七月二十二日台財二發第八一○八○四五三一號函釋規
    定：「主旨．．．係檢舉案件之牽連案件．．．稅捐稽徵處查獲違章證物之日為
    準。．．．貴組如已查獲並取得具體證據，應以貴組查獲該具體違章證物之日為
    調查基準日，如需移請稽徵機關查核始能確定營業人是否逃漏稅捐者，其調查基
    準日，應依前項規定，以稽徵機關函查日為準。．．．」是本案調查基準日應以
    被告機關發函日（九十年十一月二十一日）為準，本公司自動補繳報繳二四二、
    ○○○元應符合稅捐稽徵法第四十八條之一免罰規定準此，本件裁處罰鍰之處分
    ，即為違法之處分，應請撤銷。
乙、被告主張：
  (一)查原告漏開統一發票逃漏營業稅之違章事實，有桃園縣稅捐稽徵處九十年十月二
    十四日以九○桃稅消密字第九○○二三二三八號函、查核報告書、六十八紙付款
    支票正反面影本、市稅處稽核科九十年十一月五日及十一月二十一日北市稽核丙
    字第九○六五七九三二○○、0000000000號調查函、原告委託丙○○
    至市稅處所作之談話筆錄、原告九十一年一月三十日出具之說明書、補報繳營業
    稅申報書、繳款書及原告銀行帳戶明細資料、市稅處稽核科稽核報告等資料影本
    附卷可稽，違章事證明確，洵堪認定。
  (二)按本案爭點繫於是否應屬查核福城有限公司之牽連案件，此攸關調查基準日時點
    及原告應否免罰之認定。經查本件係桃園縣稅捐稽徵處依桃園縣警察局九十年十
    月十七日函移該局刑警隊於九十年九月二十四日搜索喬登運動用品社營業現場，
    查扣營業帳冊八冊，並依查扣資料查獲福城有限公司八十九年及九十年度銷貨予
    喬登運動用品社，涉嫌漏未開立發票，逃漏稅捐，桃園縣稅捐稽徵處乃以九十年
    十月二十四日九○桃稅消密字第九○○二三二三八號函，將喬登運動用品社向福
    城有限公司進貨明細表及談話筆錄等相關資料移送市稅處查處，市稅處為瞭解案
    情，分別以九十年十一月五日北市稽核丙字第九○六五七九三二○○號及九十年
    十一月二十一日北市稽核丙字第0000000000號函，請福城有限公司提
    供該公司八十九年及九十年度帳證資料供核，案經福城有限公司委託丙○○於九
    十一年一月三十日於市稅處所作談話筆錄中，坦承案關交易行為係同負責人甲○
    ○所經營之原告所為，因銷售貨物予喬登運動用品社未開立統一發票，經其依收
    取案關貨款支票之金額另於九十年十一月十九日補申報銷售額及繳納營業稅。及
    喬登運動用品社（復興店）負責人李齊佐九十年十月十日於桃園縣稅捐稽徵處所
    作之調查筆錄，表示甲○○使用久華公司（已停業）出貨單，惟應屬福城有限公
    司出貨。又甲○○君同時經營多家公司，所使用之名片同時印製其為多家公司負
    責人觀之，本案應屬查核福城有限公司之牽連案件，依財政部七十九年六月五日
    台財稅第七八○七○六一二○號函釋，本案之調查基準日為桃園縣稅捐稽徵處查
    獲違章證物之日即九十年九月二十四日。至原告主張應以九十年十一月二十一日
    為調查基準日，核無足採。
  (三)惟查，財政部九十三年三月二十九日台財字第○九三○四五一一三三號令頒修正
    之「稅務違章案件裁罰金額或倍數參考表」，有關營業人銷售時未依法開立發票
    ，且於申報當期銷售額時亦未列入申報，但於裁罰處分核定前已補報補繳稅款及
    以書面或於談話筆錄中承認違章事實者，改按所漏稅額處二倍之罰鍰。是本件原
    處三倍之罰鍰處分，應更正為二倍之罰鍰計四八九、○○○元（計至百元）。
　　理  由
一、本件原告經合法通知，未於言詞辯論期日到場，核無行政訴訟法第二百十八條準
    用民事訴訟法第三百八十六條所列各款情形，爰依被告之聲請，由其一造辯論而
    為判決。
二、按「中華民國境內銷售貨物或勞務及進口貨物，均應依本法規定課徵營業稅。」
    、「營業人銷售貨物或勞務，應依本法營業人開立銷售憑證時限表規定之時限，
    開立統一發票交付買受人。」、「營業人除本法另有規定外，不論有無銷售額，
    應以每二月為一期，於次期開始十五日內，填具規定格式之申報書，檢附退抵稅
    款及其他有關文件，向主管稽徵機關申報銷售額、應納或溢付營業稅額。其有應
    納營業稅額者，應先向公庫繳納後，檢同繳納收據一併申報。」、「營業人有左
    列情形之一者，主管稽徵機關得依照查得之資料，核定其銷售額及應納稅額並補
    徵之：一、．．．四、短報、漏報銷售額者。五、漏開統一發票．．．者。」及
    「納稅義務人有左列情形之一者，除追繳稅款外，按所漏稅額處一倍至十倍罰鍰
    ，並得停止其營業：一、．．．三、短報或漏報銷售額者。」分別為行為時營業
    稅法（以下簡稱營業稅法）第一條、第三十二條第一項前段、第三十五條第一項
    、第四十三條第一項第四款、第五款及第五十一條第三款所明定。
三、本件係原告於八十九年至九十年銷售貨物予喬登運動用品社，卻短漏開統一發票
    並漏報銷售額，金額計四、八九○、九一七元（不含稅），原處分機關乃核定補
    徵營業稅二四四、五四六元，並按所漏稅額處三倍罰鍰計七三三、六○○元（計
    至百元止）。原告對罰鍰處分不服，則主張原告已於九十年十一月十九日自動補
    報繳二四二、○○○元，原處分機關於九十年十一月二十一日發函調查，本案應
    符合稅捐稽徵法第四十八條之一規定，免予處罰。原處分機關於原告自動補繳稅
    款日前並未查獲原告有關違章證物，是調查基準日應以桃園縣稅捐稽徵處查獲違
    章證物之日為準顯為錯誤，依財政部八十一年七月二十二日台財二發第八一○八
    ○四五三一號函釋規定，是本案調查基準日應以原處分機關發函（九十年十一月
    二十一日）為準云云，資為抗辯。
四、經查：
  (一)本件原告漏開統一發票逃漏營業稅之違章事實，有原告委託丙○○至原台北市稅
    捐稽徵處所作之談話筆錄、原告九十一年一月三十日出具之說明書、繳款書及台
    北市稅捐稽徵處稽核科稽核報告等資料影本在卷足憑，且為原告所不爭執，違章
    事證明確，洵堪認定。
  (二)本件係桃園縣稅捐稽徵處依桃園縣警察局九十年十月十七日函移該局刑警隊於九
    十年九月二十四日搜索喬登運動用品社營業現場，查扣營業帳冊八冊，並依查扣
    資料查獲福城有限公司八十九年及九十年度銷貨予喬登運動用品社，涉嫌漏未開
    立發票逃漏稅捐等情；桃園縣稅捐稽徵處乃以九十年十月二十四日九○桃稅消密
    字第九○○二三二三八號函，將喬登運動用品社向福城有限公司進貨明細表及談
    話筆錄等相關資料移送台北市稅捐稽徵處查處，該處分別以九十年十一月五日北
    市稽核丙字第九○六五七九三二○○號及九十年十一月二十一日北市稽核丙字第
    0000000000號函，請福城有限公司提供該公司八十九年及九十年度帳
    證資料供核，案經福城有限公司委託丙○○於九十一年一月三十日於該處所作談
    話筆錄中，坦承案關交易行為係同負責人甲○○所經營之原告所為，因銷售貨物
    予喬登運動用品社未開立統一發票，經其依收取案關貨款支票之金額另於九十年
    十一月十九日補申報銷售額及繳納營業稅。及喬登運動用品社（復興店）負責人
    李齊佐九十年十月十日於桃園縣稅捐稽徵處所作之調查筆錄，表示甲○○使用久
    華公司（已停業）出貨單，惟應屬福城有限公司出貨。又甲○○君同時經營多家
    公司，所使用之名片同時印製其為多家公司負責人觀之，本案應屬查核福城有限
    公司之牽連案件；依財政部七十九年六月五日台財稅第七八○七○六一二○號函
    釋「主旨．．．實業等八家公司漏開統一發票涉嫌違章案，有關其調查基準日之
    認定，應以宜蘭縣稅捐稽徵處查獲違章證物之日為準。說明：二、查本案檢舉人
    於七十八年二月二日向宜蘭縣稅捐稽徵處檢舉該轄：．．．建材五金行經營建材
    買賣，涉嫌違章漏稅，該處於是日下午查獲該行兩本未驗印進銷帳冊，經核對後
    另發現高雄市．．．實業等八家公司七十七、七十八年間有漏開發票情事，而於
    七十八年四月八日通報高雄市稅捐稽徵處。由於．．．實業等八家公司漏開統一
    發票涉嫌違章案，係檢舉案件之牽連案件，因此其調查基準日應以宜蘭縣稅捐稽
    徵處查獲違章證物之日為準。」意旨，本件之調查基準日為桃園縣稅捐稽徵處查
    獲違章證物之日即九十年九月二十四日，從而原告主張應以九十年十一月二十一
    日為調查基準日，本件應符合稅捐稽徵法地四十八條之一規定，應免予處罰乙節
    ，容有誤解，尚難可採。
  (三)惟查，財政部九十三年三月二十九日台財字第○九三○四五一一三三號令頒修正
    之「稅務違章案件裁罰金額或倍數參考表」，有關營業人銷售時未依法開立發票
    ，且於申報當期銷售額時亦未列入申報，但於裁罰處分核定前已補報補繳稅款及
    以書面或於談話筆錄中承認違章事實者，改按所漏稅額處二倍之罰鍰。是被告對
    於本件原處三倍之罰鍰處分，減縮為二倍之罰鍰計四八九、○○○元（計至百元
    ），依法自屬有據。
五、綜上所述，本件關於罰鍰部分，減縮為二倍之罰鍰計四八九、○○○元為有理由
    ，自應准許。訴願決定、原處分（含復查決定）所科罰鍰金額超過四八九、○○
    ○元部分應予撤銷。至於原處分其餘部分，核無違誤，訴願決定，予以維持，亦
    無不合，應予駁回。
據上論結，本件原告之訴為一部有理由，一部無理由，依行政訴訟法第二百十八條、
民事訴訟法第三百八十五條第一項前段、第七十九條，判決如主文。
中　　華　　民　　國　　九十三　　　年　　　七　　　　月　　　  一 　　　日
              臺 北 高 等 行 政 法 院   第 七 庭
                             審 判 長 法  官　鄭　小　康
                                      法  官　林　金　本
                                      法  官　黃　秋　鴻
右為正本係照原本作成。
如不服本判決，應於送達後二十日內，向本院提出上訴狀並表明上訴理由，如於本判
決宣示後送達前提起上訴者，應於判決送達後二十日內補提上訴理由書（須按他造人
數附繕本）。
中　　華　　民　　國　　九十三　　　年　　　七　　　　月　　　  一 　　　日
                                      書 記 官  王 琍 瑩
